臺灣嘉義地方法院民事裁定　100年度消債更字第38號
聲　請　人　鄭丁銘
上列聲請人因消費者債務清理更生事件，本院裁定如下：
    主  文
聲請人鄭丁銘自中華民國一百年十月三十一日下午五時起開始更
生程序。
命本院司法事務官進行本件更生程序。
    理  由
一、按債務人不能清償債務或有不能清償之虞者，得依本條例所
    定更生或清算程序，清理其債務，消費者債務清理條例（下
    稱消債條例）第3條定有明文。再按債務人對於金融機構因
    消費借貸、自用住宅借款、信用卡或現金卡契約而負債務，
    在聲請更生或清算前，應提出債權人清冊，以書面向最大債
    權金融機構請求協商債務清償方案，並表明共同協商之意旨
    。協商成立者，應以書面作成債務清償方案，由當事人簽名
    、蓋章或按指印；協商不成立時，應付與債務人證明書。債
    務人無擔保或無優先權之債務總額未逾新臺幣一千二百萬元
    者，於法院裁定開始清算程序或宣告破產前，得向法院聲請
    更生；法院開始更生程序之裁定，應載明其年、月、日、時
    ，並即時發生效力，復為同條例第151條第1項、第4項、第4
    2條第1項及第45條第1項所明定。
二、本件債務人向本院聲請更生，主張：其有不能清償債務情事
    ，於消債條例施行後，已提出債權人清冊，以書面向最大債
    權金融機構即中國信託商業銀行股份有限公司（下稱中國信
    託銀行）請求共同協商債務清償方案，該行提出分155期，
    利率0％，每月償還新臺幣（下同）12,000元之償還方案，
    惟因聲請人目前已60歲，數年後即屆齡退休，該債務清償方
    案償還期限過長，無法負擔，致協商不成立，且其無擔保或
    無優先權之債務總額未逾新臺幣1,200萬元，復未經法院裁
    定開始清算程序或宣告破產云云，爰依法聲請更生等語。經
    查：
（一）聲請人主張，其目前對於中國信託銀行等金融機構負有1,
      953,870元之無擔保債務，前於消債條例施行後提出債權
      人清冊，以書面向最大債權金融機構即中國信託銀行請求
      共同協商債務清償方案，於前置協商程序中，債權人中國
      信託銀行提出分155期，0％利率，每月清償12,000元之償
      還方案，惟因聲請人表示無法負擔任何還款方案，故協商
      不成立，因此中國信託銀行以「無法負擔任何還款條件」
      為由，於民國100年9月7日出具前置協商不成立通知書予
      聲請人等情，有聲請人提出財團法人金融聯合徵信中心
      當事人綜合信用報告-債務清理條例前置協商專用債權人
      清冊、前置協商不成立通知書及中國信託銀行100年10月2
      4日民事陳報狀等在卷可稽，堪信真實。
（二）聲請人主張目前任職於經濟部水利署南區資源局（下稱南
      區資源局），聲請前二年總收入為1,039,770元（計算式
      ：531,687+508,083＝1,039,770），平均每月收入約為43
      , 324元（計算式：1,039,770元÷24＝43,323.7，元以下
      四捨五入），此有聲請人98、99年度綜合所得稅各類所得
      資料清單、99年度各類所得扣繳暨免扣繳憑單在卷可稽，
      亦堪認定。
（三）就聲請人主張每月必要支出部分，按消債條例之立法意旨
      ，乃在於幫助陷於經濟上困境之債務人，得藉由更生或清
      算程序，走出經濟困境，避免走向絕路，實現憲法所保障
      之生命權，其並非在幫助債務人保持其舊有之生活水平，
      因此在考量所謂之「生活必要性支出」，自以維持一般人
      最低生活水平所需為準，否則對債權人即屬不公，而在扶
      養費支出之考量上，亦應以實際上確有受扶養必要之支出
      為準，其與法定扶養義務自當加以區別。茲就其細目說明
      如下：
   1、膳食費部分，聲請人主張每月支出膳食費4,500元等語，
      雖未提出任何單據可資佐證，然本院審酌飲食確為每日必
      要支出，並參酌目前社會物價，認聲請人主張之金額尚屬
      合理，應予准許。
   2、汽車部分，聲請人主張每月支出上下班之交通費6,000元
      ，並提出加油之統一發票以資佐證。本院審酌聲請人居住
      於嘉義市，而其任職之南區資源局則位於台南市楠西區，
      聲請人主張其上下班必須以汽車代步而支出油費等情，尚
      屬通勤必要支出，並非虛妄。況聲請人亦提出100年3月至
      8月統一發票附卷為證，故聲請人該項交通費支出，可信
      為真實，應予准列。
   3、水、電、瓦斯費部分，聲請人主張其每月支付水、電、瓦
      斯費共計1,000元等情，有台灣自來水公司水費收據、台
      灣電力公司電費收據、郵政劃撥儲金存款收據在卷可稽，
      本院審酌前揭水、電、瓦斯費用，有提出實際支出證明，
      且各該項費用金額均屬合理，故予以准列。
   4、聲請人主張每月支出清潔、日常用品等家庭生活費用1,50
      0元等語，雖未提出相關之實際支出收據可資佐證，本院
      審酌日常生活上確有購買上開用品之必要，然聲請人既已
      負有鉅額債務無法清償，即應樽節開支，故此項日常家庭
      生活費應以每月1,000元為適當，逾此部分應予剔除。
   5、就房租部分，聲請人主張支出租屋租金每月4,000元，並
      提出嘉義市○○街188號，自99年10月1日至100年9月30日
      房屋租賃契約書1份為憑。本院審酌該房屋租賃契約之承
      租人雖為黃采玲，並非聲請人，且未提出任何租金收據證
      明，惟參酌黃采玲為聲請人前配偶，且租賃標的物之地址
      嘉義市○○街188號為聲請人目前居住地，而其名下無任
      何可居住之不動產，及嘉義市租屋行情等情，認聲請人確
      有租屋之必要，且主張之上開金額尚屬合理，故予以准列
      。
   6、電話費部分，聲請人主張每月支付1,000元，並提出中華
      電信繳費通知為證，然就該繳費通知觀之，聲請人同時擁
      有兩支行動電話門號，卻未陳明其必要性為何，本院審酌
      聲請人已負有鉅額債務，理應樽節開支，再參酌聲請人職
      業性質、及上開繳費通知每月費用約200元等情，認聲請
      人每月行動電話費以300元為適當，逾此請求部分則非屬
      必要支出，不予准許。
   7、又聲請人主張每月支付其勞、健保費，共計1,000元等情
      。然查聲請人每月勞保費703元、健保費665元，有南區資
      源局100年10月21日水南秘字第10050048820號函後附聲請
      人薪資清冊在卷可稽，故聲請人勞、健保費每月應為1,36
      8元。
   8、聲請人主張每月支付醫療費1,000元乙節，業據其提出財
      團法人天主教聖馬爾定醫院醫療費用收據、嘉義長庚紀念
      醫院門診費用收據為憑，堪信屬實，准予認列。
   9、綜上，則聲請人之必要生活費用應為19,168元（計算式：
      4,500＋6,000+1,000+1,000+4,000+300＋1,368+1,000＝1
      9,168）。
（四）另經核聲請人名下有土地1筆（台南市白河區○○○段350
      地號），然該筆土地為共有土地，聲請人應有部分僅0000
      0000分之43650，依土地公告現值及其應有部分計算後，
      價值總計為28,528元（計算式：116,343×190×00000000
      分之43650＝28527.5，元以下四捨五入），有財產歸屬資
      料清單及土地登記第二類謄本附卷可稽，則聲請人上開不
      動產價值顯不足清償聲請人聲請時無擔保或無優先權債務
      總額1,953,870元，是債務人主張其有不能清償之情事，
      尚非無據。
三、綜上所述，以聲請人之每月收入43,324元，扣除必要生活費
    用19,168元，雖尚餘24,156元，而足以清償中國信託銀行所
    提出每月清償金額12,000元，然聲請人目前之無擔保債務總
    金額1,953,870元，以聲請人每月所餘24,156元逐年為清償
    ，如不計利息尚需約81個月（計算式：1,953,870÷24,156
    ＝80.8）即約7年始能清償完畢，而聲請人係41年10月生，
    現年59歲，有戶籍謄本在卷可稽，距65歲退休年齡僅餘6年
    ，是依上揭計算，聲請人年逾退休時，尚無力清償全部債務
    ，足見聲請人主張上開協商方案之清償期過長致其無法負擔
    等情，應非無據。是聲請人並非一心欲循債務清理之程序以
    圖脫免債務之責任而無任何清償之誠意，確已不足清償債務
    ，堪認聲請人之債務大於財產，而有不能清償債務或有不能
    清償之虞之情事。故債務人主張其有不能清償債務之情事乙
    節，應可採信。從而，債務人既有不能清償債務之情事，自
    應允其於消費者債務清理條例施行後，選擇以更生程序清理
    其債務，藉以妥適調整債務人與債權人及其他利害關係人間
    之權利義務關係，保障債權人獲得公平受償，並謀求債務人
    經濟生活之重建復甦機會。此外，本件又查無債務人有消費
    者債務清理條例第6條第3項、第8條或第46條各款所定駁回
    更生聲請之事由存在，則債務人聲請更生，於法尚無不符，
    應予准許。
四、末按法院裁定開始更生或清算程序後，得命司法事務官進行
    更生或清算程序，消費者債務清理條例第16條第1 項前段定
    有明文，本件更生之聲請，業經本院裁定准許開始更生程序
    ，爰依前揭規定，命法事務官進行本件更生程序，爰裁定如
    主文。
中    華    民    國   100    年    10    月    31    日
              民事第二庭    法      官  黃仁勇
上為正本係照原本作成
本件不得抗告
本裁定已於100年10月31日下午5時公告。
中    華    民    國   100    年    10    月    31    日
                            書  記  官  黃意雯